【裁判字號】    90,易,1800
【裁判日期】    901011
【裁判案由】    傷害
【裁判全文】
臺灣板橋地方法院刑事判決                          九十年度易字第一八號
    公  訴  人  臺灣板橋地方法院檢察署檢察官
    被      告  甲○○
右列被告因傷害案件，經檢察官提起公訴（九十年度偵字第六六五七號），本院判決
如左：
    主  文
甲○○傷害人之身體，處拘役伍拾日，如易科罰金，以佰元折算壹日。
    事  實
一、甲○○因其母曾遭乙○○之夫李坤茂倒會，積欠會款二十餘萬元，而懷恨在心，
    於民國（下同）八十九年七月十八日中午十二時許，見乙○○一人獨自經過其位
    於臺北縣中和市○○路五九之二號之商店前，甲○○遂攔住乙○○要求給付上述
    會款。惟乙○○因無法償還，欲轉身離去。甲○○竟基於普通傷害之犯意，以不
    明物毆擊乙○○後腦，致乙○○受有頭部左側血腫約十公分乘九公分乘三公分疑
    為頭部骨折之傷害。
二、案經乙○○訴由台灣板橋地方法院檢察署檢察官偵查起訴。
    理  由
一、訊據被告甲○○固坦承於當日確於上述時地與告訴人乙○○談話，惟矢口否認傷
    害犯行，辯稱：我母親的會款被倒已經是五年前的事。告訴人常常在我家門前經
    過，那是我開店的十字路口，平常很多人經過，我不可能做那種事。案發那天我
    是有把他攔下，我問他我母親的會錢如何處理？告訴人說她先生現在也沒錢還，
    拿刀殺他也沒有用，我說你怎麼這樣講話，告訴人就突然暈倒在地上，然後他起
    來還問我怎麼會在這邊，又說頭怎麼會腫腫的，並且要我去摸他的後腦，我不敢
    摸，他硬拉我的手，後來她叫她先生過來，她先生過來後，馬上打電話報警，管
    區有過來，我說告訴人暈倒。當時警察有問告訴人是被毆打否？告訴人說有可能
    ，但是在場的人都說沒有人打她。云云。惟查，右揭犯罪事實，業據告訴人張文
    英於警訊時及偵、審中指述稽詳，告訴人張文英於本院訊問時證稱：「當天我經
    過店門口，我在他店門口隔壁打公共電話，打完電話，被告就出來攔住我，向我
    要會錢，這筆錢是我先生欠他母親，約四十餘萬元，已經還了一半，被告當時口
    氣很兇，說要殺我全家人，我很害怕，就轉身要離開，剛轉身我就昏倒在地上，
    等到我醒來時，已經被移到牆角，他們不但不幫我叫救護車，而且被告和他太太
    在看電視，當做沒事。十二小時後去醫院照片子，發現腦部血腫，並且腦震盪。
    醫生說要長期療養，我現在是帶著病痛來告他。當天是中午十二點半用餐時間，
    而且是七月，學生沒有上課，中午沒有人」等語（見本院九十年五月三十日筆錄
    ）。且有被害人張文英受有事實欄所載傷害之三軍總醫院附設民眾診療服務處診
    斷證明書及中山綜合醫院診斷證明書各乙紙足資佐證。衡情案發時地僅有告訴人
    及被告二人在場，此為被告所不爭執，茍非被告所毆擊，告訴人何以受有十公分
    乘九公分乘三公分面積如此巨大之血腫？又告訴人之夫李坤茂確有積欠被告之母
    二十餘萬元會款，案發當時被告復正向告訴人催討會款，因而與告訴人發生爭執
    ，此為被告所坦承，被告實有出手毆擊告訴人之犯罪動機。是被告辯稱並未出手
    顯係卸責之詞，不足採信。本件事證明確，被告犯行足堪認定。
二、核被告所為，係犯刑法第二百七十七條第一項之普通傷害罪。爰審酌被告之犯罪
    動機、目的、被害人之傷勢及犯後態度等一切情狀，量處如主文所示之刑。被告
    行為後，中華民國刑法第四十一條業於九十年一月四日修正，同年月十日經總統
    公布施行，修正後刑法第四十一條第一項規定：「犯最重本刑為五年以下有期徒
    刑以下之刑之罪，而受六個月以下有期徒刑或拘役之宣告，因身體、教育、職業
    、家庭之關係或其他正當事由，執行顯有困難者，得以一元以上三元以下折算一
    日，易科罰金。但確因不執行所宣告之刑，難收矯正之效，或難以維持法秩序者
    ，不在此限。」，第二項規定：「併合處罰之數罪，均有前項情形，其應執行之
    刑逾六月者，亦同」；同法施行法第三條之一第一項規定：「刑法第四十一條之
    規定，中華民國九十年一月四日刑法修正施行前已裁判確定之處罰，未執行或執
    行未完畢者，亦適用之。」，第二項規定：「未諭知得易科罰金之處罰者，亦同
    。」。被告行為後，刑法第四十一條有變更，修正前刑法第四十一條僅規定：「
    因身體、教育、職業或家庭之關係，執行顯有困難」，而修正後刑法第四十一條
    第一項前段規定「因身體、教育、職業、家庭之關係或其他正當事由」，經比較
    新舊法，修正後刑法第四十一條第一項前段得斟酌易科罰金之標準較為寬廣，比
    較有利於行為人，依刑法第二條第一項前段之規定，自應適用裁判時之法律，諭
    知易科罰金之折算標準。
據上論斷，應依刑事訴訟法第二百九十九條第一項前段，刑法第二條第一項前段、第
二百七十七條第一項、第四十一條第一項，罰金罰鍰提高標準條例第一條前段、第二
條，判決如主文。
本案經檢察官陳銘祥到庭執行職務
中      華      民      國      九十      年      十      月    十一    日
                                  臺灣板橋地方法院刑事第一庭
                                     法  官    胡  堅  勤
右正本證明與原本無異。
如不服本判決，應於判決送達後十日內，向本院提出上訴狀。
                                     書記官    劉  文  美
中      華      民      國      九十      年      十      月    十一    日
中華民國刑法第二百七十七條
 (普通傷害罪)
傷害人之身體或健康者，處三年以下有期徒刑、拘役或一千元以下罰金。
犯前項之罪因而致人於死者，處無期徒刑或七年以上有期徒刑；致重傷者
，處三年以上十年以下有期徒刑。


司法院資訊處製作；財團法人民間司法改革基金會備份。
